臺灣新竹地方法院刑事判決
公　訴　人　臺灣新竹地方法院檢察署檢察官
被　　　告　戊○○
選任辯護人　吳聖欽律師
被　　　告　甲○○
選任辯護人　曾能煜律師
　　　　　　戴愛芬律師
　　　　　　羅秉成律師
上列被告因違反選舉罷免法案件，經檢察官提起公訴（95年度選
偵字第14、15號），本院判決如下：
    主  文
甲○○共同連續預備對於有投票權之人，交付賄賂，而約其投票
權為一定之行使，處有期徒刑肆月，如易科罰金，以銀元佰元
即新臺幣玖佰元折算壹日，褫奪公權壹年。
扣案選舉人名單壹份及預備交付之賄賂新臺幣伍萬伍仟伍佰元，
均沒收。
戊○○無罪。
    事  實
一、甲○○為期所支持之新竹縣第16屆縣議員選舉第4選區候選
    人戊○○能於民國94年12月3日舉行投票之選舉順利當選，
    明知公職人員之選舉乃民主政治重要之表徵，為期選舉之公
    正、公平，以及選民之自由意志不應受外力之不當干預，不
    得對於有投票權之人交付賄賂或其他不正利益，竟與乙○○
    、丙○○、丁○○、陳清萬等四人（均經臺灣新竹地方法院
    檢察署檢察官依職權為不起訴處分）共同基於預備賄選買票
    之犯意聯絡，先由甲○○於94年11月1、2日晚上7時許，至
    新竹縣關西鎮大同裡3鄰22之4號乙○○住處，要求乙○○協
    助先行規劃買票名單。甲○○復於94年11月10日晚間，持初
    步規劃好之選民名冊至乙○○上址住處，並將選民名冊暫置
    於乙○○上址住處，要求乙○○檢視名單有無遺漏之處，乙○○乃予收下，稱：「有空再看」等語。甲○○復於94年11
    月20日晚間至乙○○上址住處取回上開選民名冊，並詢問乙○○有無須補充之處，乙○○則表示：「這樣就好了，你們
    決定就好」等語。乙○○再於94年11月26日晚上7時許致電
    乙○○，邀請乙○○至甲○○新竹縣關西鎮大同里1鄰茅子
    埔5號住處吃羊肉爐，並要求乙○○屆時順便取其所預備買
    票之賄款離開，乙○○依約至甲○○上址住處後，甲○○乃
    將買票賄款新臺幣（下同）2萬3,500元及新竹縣關西鎮大同
    里第3鄰之選民名冊交予乙○○，並要求乙○○按照名冊上
    名單共47票，以每票500元買票，而為乙○○所應允並收受
    。
二、嗣於94年11月27日凌晨零時5分許甲○○上址住處，經臺灣
    新竹地方法院檢察署檢察官指揮法務部調查局北部地區機動
    工作組執行逕行搜索，甲○○乃於94年11月28日上午8時許
    ，在乙○○住處附近，與乙○○會面時，要求乙○○小心，
    不要遭搜索到，且指示乙○○先將買票賄款藏著不要發出，
    何時發出須等候其通知，同時亦要求乙○○將選民名冊燒燬
    ，惟乙○○並未將上開選民名冊燒燬。
三、甲○○復承前揭買票之概括犯意聯絡，於94年12月初某日白
    天，透過丙○○在新竹縣關西鎮大同裡4鄰茅子埔28之1號丁○○住處轉交現金2,000元予丁○○作為走路工，要求丁○○負責新竹縣關西鎮大同裡第4鄰之選民，並以每票500元之
    價格為戊○○買票賄選，而為丁○○所應允而收受；甲○○
    並於94年12月2日在其上址住處附近，交付賄款3萬元予乙○○，欲透過乙○○轉交現金3萬元予陳清萬，請託陳清萬為
    戊○○買票賄選，乙○○即於12月3日早上依甲○○指示，
    將上開賄款轉交予陳清萬，陳清萬雖予應允，惟於當日中午
    因擔憂出狀況，旋又將上開賄款退還予乙○○，並另勸甲○○不要再幫戊○○買票。嗣經乙○○自首後循線查悉上情。
    並扣得記載有前述有投票權人身分資料之選民名單1份及甲○○預備買票賄選款項53,500元及未扣案之2,000元。
四、案經臺灣新竹地方法院檢察署檢察官自動檢舉並指揮法務部
    調查局北部地區機動工作組偵查起訴。
    理  由
壹、證據能力之判斷：
    按被告以外之人於審判外之言詞或書面陳述，除法律有規定
    者外，不得作為證據，刑事訴訟法第159條第1項固定有明文
    ；惟被告以外之人於審判外之陳述，雖不符同法第159條之1
    至159條之4之規定，而經當事人於審判程序同意作為證據，
    法院審酌該言詞陳述或書面陳述作成時之情況，認為適當者
    ，亦得為證據。又當事人、代理人或辯護人於法院調查證據
    時，知有第159條第1項不得為證據之情形，而未於言詞辯論
    終結前聲明異議者，視為有前項之同意，同法第159條之5亦
    定有明文。查證人即共同被告乙○○、丙○○、丁○○、陳
    清萬於法務部調查局新竹縣調查站詢問時之陳述，雖係被告
    以外之人於審判外之陳述而屬傳聞證據，且不符刑事訴訟法
    第159條之2、159條之3之規定，惟被告甲○○及辯護人於本
    院審判程序中對於上揭證人於警詢時陳述之證據能力，均表
    示沒有意見，且迄於言詞辯論終結前亦未聲明異議。本院審
    酌渠等陳述作成時之情況，並無不能自由陳述之情形，亦無
    違法取證或其他瑕疵，認為以之作為證據為適當，上開之人
    該審判外之陳述，亦得為證據。
貳、有罪部分
一、認定犯罪事實所憑之證據及理由：
  (一)被告甲○○在本院審理時之自白；
  (二)證人即共同被告乙○○、丙○○、丁○○、陳清萬所為之證
    述相符；
  (三)並有選民名單1份及買票之賄款53, 500元扣案可稽。
    事證明確，其連續預備對於有投票權之人，交付賄賂，而約
    其投票權為一定行使之犯行堪予認定。
二、論罪科刑部分：
　(一)新舊法之比較
    1.按被告甲○○行為後，公職人員選舉罷免法已於94年11月
      30日修正公布，並於同年12月2日生效，惟該法修正前後
      第90條之1第2項規定均為：「預備犯前項之罪者，處一年
      以下有期徒刑。」是核被告所為，係犯公職人員選舉罷免
      法第90條之1第2項之預備投票行賄罪。
    2.查被告行為後，刑法部分條文業於94年1月7日修正，94年
      2月2日公布，95年7月1日施行，現行刑法第2條第1項規定
      ：「行為後法律有變更者，適用行為時之法律，但行為後
      之法律有利於行為人者，適用最有利於行為人之法律」，
      上開規定乃與刑法第1條罪刑法定主義契合，而貫徹法律
      禁止溯及既往原則，係規範行為後法律變更所生新舊法律
      比較適用之準據法，是刑法第2條本身雖經修正，但該條
      既屬適用法律之準據法，本身尚無比較新舊法之問題，應
      一律適用裁判時之現行刑法第2條第1項之規定，為「從舊
      從輕」之比較，以決定適用之刑罰法律，先予敘明。且比
      較時應就罪刑有關之共犯、未遂犯、想像競合犯、牽連犯
      、連續犯、結合犯，以及累犯加重、自首減輕暨其他法定
      加減原因（如身分加減）與加減例等一切情形，綜其全部
      罪刑之結果而為比較，此有最高法院95年第8次刑事庭會
      議決議可資參照。
    3.按修正前刑法第28條關於共犯規定為「2人以上共同實施
      犯罪之行為者，皆為正犯」，修正後刑法則規定為「2 人
      以上共同實行犯罪之行為者，皆為正犯」，揆諸本條之修
      正理由係修正共同正犯參與類型，確定在「實行」概念下
      之共同參與行為，始成立共同正犯，而被告所犯預備對於
      有投票權之人，交付賄賂，而約其投票權為一定行使之犯
      行分別與乙○○、丙○○、丁○○、陳清萬有犯意聯絡及
      行為分擔，且對於前開犯行業已實行犯罪行為，既屬實行
      犯罪行為之正犯，則適用修正前刑法第28條規定論擬，並
      無不利於被告。
    4.又被告甲○○行為時之刑法第56條規定：「連續數行為而
      犯同一之罪名者，以一罪論。但得加重其刑至二分之一」
      ；惟其行為後上開法條業已刪除，該項刪除雖非犯罪構成
      要件之變更，但已影響行為人刑罰之法律效果，自屬法律
      有所變更，而有比較新舊法之必要；本件被告甲○○先後
      多次預備對於有投票權之人，交付賄賂，而約其投票權為
      一定之行使行為，若依舊法規定，僅以一罪論；若依新法
      ，則須分論併罰，經比較新舊法之結果，應以行為時之舊
      法較有利於被告。
    5.刑法第41條有關易科罰金之規定，行為時即修正前刑法第
      41條第1項前段規定：「犯最重本刑為5年以下有期徒刑以
      下之刑之罪，而受6個月以下有期徒刑或拘役之宣告，因
      身體、教育、職業、家庭之關係或其他正當事由，執行顯
      有困難者，得以1元以上3元以下折算1日，易科罰金」，
      而被告甲○○行為時之易科罰金折算標準，依修正前罰金
      罰鍰提高標準條例第2條前段（現已刪除）規定，就其原
      定數額提高為100倍折算1日，則被告行為時之易科罰金折
      算標準，應以銀元300元折算1日，經折算為新臺幣後，應
      係以新臺幣900元折算為1日。裁判時即修正後刑法第41條
      第1項前段則規定：「犯最重本刑為5年以下有期徒刑以下
      之刑之罪，而受6個月以下有期徒刑或拘役之宣告者，得
      以新臺幣1千元、2千元或3千元折算1日，易科罰金」，比
      較修正前、後之易科罰金折算標準，以行為時即修正前之
      規定，較有利於被告。
    6.綜合上述各條文修正前後之比較，揆諸修正後刑法第2條
      第1項規定之「從舊從輕」原則及前揭最高法院決議意旨
      ，修正後之規定並非較有利於被告，爰依刑法第2條第1項
      前段規定，適用行為時即修正前之刑法相關規定，對被告
      較為有利。
    7.爰審酌選舉乃民主政治之重要表徵，選民能否依據候選人
      之品行、學識、才能、政見等資料而選賢與能，攸關一國
      政治之良窳甚鉅，而賄選足以破壞候選人間之公平競爭，
      更為敗壞選風之主要根源，故我國行政及犯罪偵查機關無
      不竭盡全力以期遏止賄選歪風，本件被告甲○○為圖使他
      人順利當選，不思以合法方式獲取選民認同，竟預備從事
      俗稱買票之賄選行為，企圖影響選舉之公平，侵蝕民主政
      治選賢與能之機能，固非可取，惟念其前無刑事犯罪紀錄
      ，素行尚佳，犯罪後初雖否認犯行，於本院審理時則坦然
      承認犯行，已見悔意，兼以預備行賄之對象係針對特定鄰
      居、友人為之，並非大規模之買票惡行等情狀，復參酌公
      訴人所為之具體求刑仍屬過高，量處如主文所示之刑，並
      諭知易科罰金之折算標準。
  (二)從刑（褫奪公權）：
    1.按公職人員選舉罷免法第98條第3項規定：「犯本章之罪
      或刑法分則第6章之妨害投票罪，宣告有期徒刑以上之刑
      者，並宣告褫奪公權。」惟該法並未規定褫奪公權宣告之
      期間標準，而該法為刑法之特別法，刑法總則除於其他法
      令有特別規定外，亦適用之，故褫奪公權之宣告即應適用
      刑法第37條第2項之規定。又依上開公職人員選舉罷免法
      第98條第3項之規定，只要係犯該法第5章（妨害選舉罷免
      處罰）之罪（包括該法第90條之1第2項預備投票行賄罪）
      ，而宣告有期徒刑以上之刑者，即應宣告褫奪公權，惟依
      故無論修正施行前、後刑法第37條第2項關於褫奪公權應
      受「宣告6個月以上有期徒刑」或「宣告1年以上有期徒刑
      」，而依犯罪之性質認為有褫奪公權之必要者之限制部分
      ，即無適用之餘地，而應僅有宣告褫奪公權期間（1年以
      上10年以下）之適用。據此，修正施行前、後刑法第37
      條第2項關於褫奪公權期間之規定，乃均相同，故修正施
      行後刑法第37條第2項關於褫奪公權期間之規定，並未較
      有利於被告，則依修正施行後刑法第2條第1項前段規定，
      仍應逕適用行為時法即仍依修正施行前刑法第37條第2項
      之規定宣告褫奪公權之期間。
    2.是被告甲○○應依公職人員選舉罷免法第98條第3項、修
      正前刑法第37條第2項之規定，宣告如主文所示之褫奪公
      權年限。
    3.扣案選民名單1份，為供被告犯罪所用之物，且屬被告所
      有，業據被告供陳無訛，爰依刑法第38條第1項第2款沒收
      之；至由預備交付之賄選款項共55,500元（即扣案之53,
      500元及另未扣案之2,000元），為被告甲○○所有，且預
      備供行求賄賂之用，業據其供承在卷，爰依公職人員選舉
      罷免法第90條之1第3項，併予宣告沒收。
、無罪部分：
一、公訴意旨略以：被告戊○○為新竹縣第16屆縣議員選舉第4
    選區候選人，甲○○為期戊○○能於94年12月3日舉行投票
    之上開選舉順利當選，二人共同基於預備賄選買票之犯意聯
    絡，先由甲○○於94年11月1、2日晚上7時許，至新竹縣關
    西鎮大同裡3鄰22之4號乙○○住處，要求乙○○協助先行規
    劃買票名單，再送回戊○○競選總部，由戊○○過目並決定
    何戶須買票，乙○○則稱：「由你們自行決定即可」等語。
    甲○○乃於94年11月10日晚間，持初步規劃好之選民名冊至
    乙○○上址住處，向乙○○表示：「名冊係戊○○在競選總
    部交給我的，名冊上劃○符號選民是要買票的人頭，劃△的
    選民是在討論中的」等語，並將選民名冊暫置於乙○○上址
    住處，要求乙○○檢視名單有無遺漏之處，乙○○乃予收下
    ，稱：「有空再看」等語。甲○○復於94年11月20日晚間再
    度至乙○○上址住處取回上開選民名冊，並詢問乙○○有無
    須補充之處，乙○○則表示：「這樣就好了，你們決定就好
    」等語。戊○○乃於94年11月26日下午4時許，駕駛車號818
    9 －FT號休旅車至甲○○上址住處，並將買票賄款若干交予
    甲○○收受，請託甲○○協助買票。因認被告戊○○涉犯公
    職人員選舉罷免法第90條之1第2項之預備對於有投票權之人
    ，交付賄賂，而約其投票權為一定之行使罪嫌等語。
二、按「犯罪事實應依證據認定之，無證據不得認定犯罪事實」
    、「不能證明被告犯罪者，應諭知無罪之判決」，刑事訴訟
    法第154條第2項、第301條第1項分別定有明文。申言之，犯
    罪事實之認定應憑證據，如未能發現相當證據，或證據不足
    以證明，自不能以推測或擬制之方法，作為裁判基礎（最高
    法院40年臺上字第86號判例意旨參照）；且認定犯罪事實所
    憑之證據，雖不以直接證據為限，間接證據亦包括在內，然
    而無論直接證據或間接證據，其為訴訟上之證明，須於通常
    一般之人均不致有所懷疑，而得確信其為真實之程度者，始
    得據為有罪之認定，倘其證明尚未達到此一程度，而有合理
    之懷疑存在而無從使事實審法院得有罪之確信時，即應由法
    院為諭知被告無罪之判決（最高法院76年臺上字第4986號判
    例意旨參照）。另「被告或共犯之自白，不得作為有罪判決
    之唯一證據，仍應調查其他必要之證據，以察其是否與事實
    相符」，刑事訴訟法第156條第2項亦定有明文，是以如僅有
    被告或共犯之自白，而無其他足夠之補強證據，自不得遽認
    被告有罪。再者，檢察官對於起訴之犯罪事實，仍應負提出
    證據及說服之實質舉證責任。倘其所提出之證據，不足為被
    告有罪之積極證明，或其指出證明之方法，無從說服法院以
    形成被告有罪之心證，基於無罪推定之原則，自應為被告無
    罪判決之諭知（參照最高法院92年臺上字第128號判例意旨
    ）。
三、公訴人認被告戊○○涉犯公職人員選舉罷免法第90條之1第2
    項罪嫌，所提出之證據即(1)被告戊○○與同案被告甲○○偵
    查中供詞前後矛盾。(2)證人即同案被告乙○○於警詢及偵查
    中之證詞。(3)證人即同案被告乙○○所提供之錄音譯文。(4)
    證人即同案被告乙○○所交出之選民名冊及買票賄款。為其
    主要論斷之依據。訊據被告戊○○堅決否認有何檢察官所指
    之犯行，辯稱：我沒有交錢給他，甲○○說我有拿5,000元
    給他炒米粉，但這個部分我沒有印象，或許有拿2,000元給
    他，給鄉親炒米粉喝個啤酒，大同里是很小的里，甲○○所
    講我拿錢給他的那一天，我是在東安和南山里，那二個里是
    比較大的里，我是在那裡拜票。我並沒有預備買票的意圖，
    起訴書所載的名冊也不是我的，我也沒看過，我不知道該名
    冊是什麼等語。
四、經查：
  (一)被告戊○○與同案被告甲○○二人之間是否有買票賄選犯意
    聯絡，被告戊○○是否有將賄款送至被告甲○○家中部分：
    1.證人即同案被告乙○○所提供之錄音譯文(1)94年12月7日
      乙○○與陳清萬之對話、(2)94年12月8日乙○○與甲○○
      之對話、(3)94年12月8日乙○○與丁○○電話通訊對話等
      ，以佐證被告戊○○與同案被告甲○○有犯意聯絡之情。
      惟前開同案被告乙○○分別與陳清萬、甲○○、丁○○之
      對話係在新竹縣關西鎮大同里3鄰茅子埔22號之4乙○○住
      處及新竹縣關西鎮大同里3鄰茅子埔28號之1丁○○住處所
      錄得，其中有關被告戊○○之對話陳述，係屬審判外之陳
      述，依法並無證據能力。
    2.被告戊○○於法務部調查局新竹縣調查站及偵查中供稱：
      95年7月5日之供述：（見95年度選偵字第14號偵查卷第
      33至35頁）
      問：94年底縣議員選舉你或乙○○總共交付多少錢給范光
          盛？用途為何？
      答：我並未交付金錢給甲○○，也未透過乙○○交付金錢
          給甲○○，但是在競選期間有時候助選員會到競選總
          部請領辦米粉場的錢，小選區一場人數約是在100人
          左右、每個人預算是60元，辦一個米粉場經費大概是
          6000元左右，辦米粉場的錢都是由競選總部支付給各
          里的助選員，我並不會知道詳情。
      問：你與甲○○之間有無金錢往來關係？
      答：沒有。
      問：95年6月29日甲○○在本站供述你曾於94年底縣議員
          選舉前一個星期的白天親自開車到他家送錢給他，詳
          情為何？
      答：我並沒有送錢給他。
      95年7月5日偵訊筆錄（見95年度選偵字第14號第57至
        59頁 ）
      問：選舉期間，乙○○、甲○○、丁○○、丙○○等人有
          無為你助選？
      答：有。
      問：甲○○、丁○○、丙○○等人幫你助選，你有無劃分
          選區請他們負責？
      答：沒有。因為大同里很小，只有幾百票。
      問：94年底縣議員選舉你或乙○○有無交錢給甲○○？
      答：我從未交付金錢給甲○○。
      問：94年11月26日晚上，你有無開車去甲○○家中？當時
          他家在吃羊肉爐?
      答：我沒有印象，我不記得了。
      問：95年6月29日甲○○供述你曾於94年底縣議員選舉前
          一個星期的白天親自開車到他家送錢給他，如何解釋
          ？
      答：不可能。我沒有因為選舉交錢給他。我不知道他為何
          會這麼說。
      問：有無請甲○○幫你辦米粉場？
      答：沒有，但我有請里長、甲○○、乙○○及一個理髮店
          的老闆幫我動員在大同里的社區發展協會辦過一場，
          但我不確定日期，當次的錢是我服務處裡面出的，里
          長、甲○○、乙○○及一個理髮店的老闆他們沒有出
          錢。
      問：有無先拿錢給甲○○、乙○○等人，請他們幫你辦米
          粉場？
      答：沒有，我絕對不可能先拿錢給他們，錢都是服務處的
          小姐在處理。
          問：有無在縣議員選舉中買票或發走路工？
          答：沒有。
      依上所述，被告戊○○堅稱並未交付金錢給同案被告甲○○，也未透過同案被告乙○○交付金錢給甲○○，亦未請
      甲○○辦米粉場之情。
    3.而同案被告甲○○於偵查中，先供稱戊○○送的錢為辦米
      粉場的錢，又改稱不是，後又稱忘記了，又表示沈默，供
      詞前後反覆：
    95年7月26日法務部調查局新竹縣調查站調查筆錄（見95
      年度選偵字第14號偵查卷第75至78頁）
      問：戊○○在94年12月3日選舉投票前至你家拿給你文宣
          及選舉名冊時，是否亦交付給你現金？用途為何？
      答：有的，戊○○曾在第三次到我家拿給我文宣時，有交
          付給我5,000元，要我幫忙辦炒米粉活動，我事後因
          過於忙碌無法舉辦炒米粉，隔天我就將前述5,000元
          捐還給戊○○競選總部。
      ……
      問：你說戊○○供稱，沒有拿過任何現金給你，如何解釋
          ？
      答：我保持沈默。
      ……
      問：戊○○或你有無交付現金買票賄款給乙○○，以協助
          戊○○當選縣議員？
      答：沒有。
    95年8月1月法務部調查局新竹縣調查站調查筆錄（見95年
      度選偵字第14號偵查卷第79至80頁）
      問：戊○○或你有無交付現金買票賄款給乙○○，以協助
          戊○○當選縣議員？
      答：沒有。
      ……
      問：94年底新竹縣關西鎮縣議員選舉前，戊○○有無交付
          給你現金請託你賄選買票？
      答：沒有。
    95年6月29日偵查中訊問筆錄（94年度選他字第158號偵查
      卷第94至96頁）
      問：94年底新竹縣關西鎮縣議員之選舉，戊○○有無給你
          關西鎮大同里一鄰選民名冊並請你幫他賄選買票，共
          計有幾戶？
      答：我是義務幫戊○○拜票，我並沒有幫他賄選買票。名
          冊上一鄰總共有六戶，總共有五十七位選民，大部分
          都是我們范家宗親，經過我努力拜票後，總共有35位
          選民表示願意支持戊○○，我並沒有幫他花錢買票。
      其所為供述與被告戊○○的供詞相互矛盾，令人存疑，且
      同案被告甲○○復在本院審理時坦承犯行，並供述預備買
      票之賄款，皆係自己所拿出，被告戊○○並不知情，渠所
      為之供詞均尚無法直接證明預備賄選款項係由被告戊○○
      所交付。
    4.遍查卷內及本院審理時證人丙○○、丁○○、陳清萬等人
      之所述，皆表示並未直接由被告戊○○處收到買票賄款，
      僅有證人即同案被告乙○○證述戊○○有將買票款項送至
      甲○○家中，然乙○○在本院95年12月14日審理時亦證述
      ：「問：你和戊○○是何關係？」、「答：做他們家工程
      ，選舉前一年有做他們家工程。」……「問：有無發生糾
      紛？」、「答：因為追加工程的部分，戊○○沒有把錢給
      我，我的想法是說拿不到就算了，後來我把帳結清了。」
      ……「問：最早是何人和你提到幫忙買票的事情？」、「
      答：甲○○。」，足徵證人乙○○與被告戊○○既因施工
      款項而早有心結，其證詞關涉個人之恩怨，其證詞之證明
      力即嫌薄弱。
    5.另就被告戊○○提供給同案被告甲○○與乙○○的選民名
      冊是否為買票名冊部分：
      被告戊○○稱提供名單為選舉拜票參考之用，自己並未
        在上面註記，不清楚名單上記號代表的意思。
        95年7月5日法務部調查局新竹縣調查站調查筆錄（見95
        年度選偵字第14號偵查卷第33至35頁、第57至59頁）
      問：（提示：關西鎮大同里選舉人名冊）該名冊是否係你
          交付給甲○○？名冊上「○」、「△」註記之符號代
          表意義為何？
      答：（經詳視後作答）該名冊不是我交付給甲○○的，我
          競選總部也沒有這種樣式的名冊；所以名冊上的記號
          代表意義，我不清楚。
      ……
      問：該名冊你是何時何地交付給甲○○的？給甲○○名冊
          用意為何？
      答：我記得大概是選前一個月（詳細時間我不記得了），
          好像是在乙○○家中交付給甲○○的；我交付名冊給
          甲○○是讓他有資料可以參考，以便挨家挨戶幫忙我
          向選民拜票，名冊上「○」、「△」註記之符號代表
          意義，我不清楚，要問乙○○與甲○○本人才知道。
      ……
      問：該名冊是你製作？
      答：不是，那是上次立委選舉時我從關西鎮黨部拿回，並
          在此次選舉時做參考。
      同案被告甲○○：表示名單上的記號為自己所劃記，代
        表是否支持戊○○，和賄選買票無關。
        95年6月29日法務部調查局新竹縣調查站調查筆錄（見
        94年度選他字第158號第76至79頁）
        問：（提示：戊○○賄選買票名冊影本）該名冊一鄰是
             否係你抄錄？名冊上打「○」、「△」做記號是
             什麼意思？一鄰共計有幾票？你發了幾戶？幾票
             ？一票多少錢？
         答：（經詳視後作答）該名冊不是我抄錄的，是劉文
             禎拿給我的名冊約於94年10月底、11月初拿給我
             的，拿來的時候名冊上並沒有註記打「○」、「
             △」的記號，名冊上所有的「○」及「△」及記
               號是我作的，代表的意義是：打「○」的代表
             係支持戊○○的選民，打「△」記號的表示不支
             持戊○○的選民，同時打「○」及「△」記號表
             示原本不支持戊○○後來經過我親自拜訪後同意
             支持戊○○的選民。
             ……
      證人即同案被告乙○○95年12月14日上午9時30分在本院
      審理時之證述：
      問：如何跟你提的？
      答：他來找我的時候，跟我說那時候有名冊下來找我商量
          看看，時間我忘記了，都是甲○○到我家來的，當時
          沒有其他人在場，他最先是說名冊已經下來了，要我
          來規劃這個鄰看哪一個是比較穩當會支持戊○○的。
      問：你當時如何回答？
      答：大家朋友立場有什麼關係。
      問：之後他有拿名冊給你嗎？
      答：有。
      問：名冊的內容？
      答：整個大同里的名冊。
      問：如何把名冊交付給你？
      答：到我家。
      問：有沒有跟你說拿給你名冊要做什麼？
      答：比較穩當的打○。
      問：你有幫他評估嗎？
      答：那時候我常在外面跑，我要下南部前他打電話給我，
          我說乾脆到我家等我，我畫一畫就給他拿回去。
    是由證人A1（見94年度選他字第155號偵查卷第2至4頁）與
    證人即同案被告乙○○證述選民名冊上的記號為買票賄選的
    註記，然並無其他證據足以證明係與買票賄選有關，是亦難
    憑該名冊之記載，遽認係買票名冊。再者，該名冊上固有大
    同里里民之姓名及編號、住址等資料，但證人乙○○復證稱
    選舉人名冊內容，與同案被告甲○○94年11月26日交付之選
    舉人名冊內容不同，是第三鄰，他是單獨寫一張，是指95年
    度選偵字第14號偵查卷第67頁共47名，與前所爭執做「○」
    及「△」記號名冊之人數並不符合。則被告戊○○陳稱前揭
    名冊資料係立委選舉時之名單資料等情，自難認必屬無稽，
    由此更認本件事證是否明確，顯然甚有疑問。
五、綜上所述，被告戊○○是否確有該當預備賄選之犯行，尚無
    足夠之證據予以證明，本院認為均仍存有合理之懷疑，容未
    到達確信其為真實之程度，自不能遽認被告確有被訴之犯行
    。此外，公訴人復未提出其他積極證據，資以證明被告確有
    其所指之預備賄選犯行，揆諸首揭法律規定與說明，既無足
    夠證據確信公訴意旨之指述為真實，不能證明被告犯罪，本
    院自應為被告戊○○無罪判決之諭知。
據上論斷，應依刑事訴訟法第299條第1項前段、第301條第1項，
公職人員選舉罷免法第90條之1第2項、第3項、第98條第3項，刑
法第2條第1項前段、第11條前段、修正前第28條、修正前第56條
、修正前第37條第2項、第3項、修正前第41條第1項前段、第38
條第1項第2款，刪除前罰金罰鍰提高標準條例第2條，判決如主
文。
本案經檢察官魏廷勳到庭執行職務。
中　　華　　民　　國　　96　　年　　1 　　月　　16　　日
              刑事第四庭  審判長法  官  林秋宜
                                法  官  馮俊郎
                                法  官  劉兆菊
以上正本證明與原本無異。
如不服本判決應於收受本判決後十日內向本院提出上訴書狀，其
未敘述上訴理由者，並得於提起上訴後十日內向本院補提理由書
狀（均須按他造當事人之人數附繕本）「切勿逕送上級法院」
中　　華　　民　　國　　96　　年　　1 　　月　　16　　日
                                書記官  柯雅菱
附錄本案論罪科刑所適用法條全文：
＊公職人員選舉罷免法第90條之1
對於有投票權之人，行求期約或交付賄賂或其他不正利益，而
  約其不行使投票權或為一定之行使者，處3 年以上10年以下有
  期徒刑，得併科新臺幣100 萬元以上1 千萬元以下罰金。
預備犯前項之罪者，處1 年以下有期徒刑。
預備或用以行求期約或交付之賄賂，不問屬於犯人與否，沒收
  之。
犯第1 項或第2 項之罪，於犯罪後6 個月內自首者，減輕或免
  除其刑；因而查獲候選人為正犯或共犯者，免除其刑。
犯第1 項或第2 項之罪，在偵查中自白者，減輕其刑；因而查
  獲候選人為正犯或共犯者，減輕或免除其刑。
＊公職人員選舉罷免法第98條第3 項：
犯本章之罪或刑法分則第6 章之妨害投票罪，宣告有期徒刑以上
之刑者，並宣告褫奪公權。
＊修正前刑法第37條第2 項、第3 項：
宣告6 月以上有期徒刑，依犯罪之性質認為有褫奪公權之必要
  者，宣告褫奪公權1年以上10年以下。
褫奪公權，於裁判時併宣告之。
